【裁判字號】    94,易,870
【裁判日期】    950523
【裁判案由】    竊佔等
【裁判全文】
臺灣苗栗地方法院刑事判決               94年度易字第870號
公  訴  人  臺灣苗栗地方法院檢察署檢察官
被      告  丙○○
輔  佐  人  乙○○
上列被告因竊佔等案件，經檢察官提起公訴 （94年度偵字第2128
號），本院判決如下：
    主  文
丙○○意圖為自己不法之利益，而竊佔他人之不動產，未遂，處
有期徒刑陸月，如易科罰金，以佰元折算壹日。
    事  實
一、坐落苗栗縣南庄鄉○○里○段獅頭驛小段第96-8、96-9地號
    土地，所有權人原係登記為丙○○堂弟丁○○之子黎振燕，
    嗣因丁○○將前開2 筆土地贈與甲○○，並登記於甲○○之
    妻廖月鈴名下，現為甲○○所有之土地。丙○○明知上開2
    筆土地並非其所有，竟基於毀損土地上之樹木而意圖為自己
    不法之利益，於民國94年1 月中旬某日起，徒手持工具將甲○○所購入栽植於上開土地之作物楓樹約200 棵、櫻花樹50
    棵、梅樹3 棵、茶樹2 棵、橡樹10棵予以砍除，足生損害於
    甲○○，旋即於土地上除草、鬆土，欲種植生薑及甘薯等農
    作物，以著手竊佔該2 筆土地（面積、位置如附件即土地複
    丈成果圖所示）。嗣於同年3 月26日前1 星期左右，丙○○
    於前開土地上剷除及燃燒雜草，尚未竊佔得逞之際，為丁○○發現告知甲○○，甲○○遂於同年3 月26日上午11時許，
    會同警方前往現場，因而查獲上情。
二、案經甲○○訴由苗栗縣警察局頭份分局報請臺灣苗栗地方法
    院檢察署檢察官偵查起訴。
    理  由
一、訊據被告丙○○固不否認有於上揭時、地除草、整地欲種植
    生薑、甘藷等作物，且其並非前開2 筆土地之所有權人等情
    ，惟矢口否認有何竊佔及毀損之犯行，辯稱: 其並未砍除甲○○所有之樹木，那些樹是自己枯死，且其係前開土地之地
    上權人，乃政府放領由其父親黎添明耕作，其父親過世後由
    其繼承在該地繼續耕種云云。經查：
（一）上揭事實，業據告訴人甲○○於警詢及偵查中指訴歷歷，
      並於本院審理時結證甚詳，復經證人丁○○於偵查中及本
      院審理時、證人廖月鈴於偵查中分別證述明確，並有土地
      所有權狀2 張、臺灣省苗栗縣土地登記簿、地籍圖謄本各
      1 份及警察至現場查獲時所拍攝之照片18幀附卷足憑；本
      院復經前往現場履勘，有勘驗筆錄、現場照片19幀及苗栗
      縣頭份鎮地政事務所土地複丈成果圖各1 份在卷可參。
（二）依證人丁○○於本院審理時證稱：「（後來土地轉給甲○○後，你還有到現場去看嗎？）我是住在那附近，有時會
      上去。」、「（你到現場去看，有發現什麼不一樣的嗎？
      ）我土地讓給甲○○的時候，他有種樹。」、「（種了哪
      些樹？）楓樹、梅樹、橡樹、茶樹、櫻花樹。」、「（後
      來你有發現有人去砍樹嗎？）是我堂哥丙○○去砍樹，要
      拖回家燒火。」、「（他砍樹之後現場的狀況如何？）平
      台裡面都沒有樹了，只有周圍多多少少有些樹。」、「（
      你有看過其他人在砍樹嗎？）沒有。」、「（有沒有其他
      人進去過系爭土地？）其他人只是經過。」、「（除了丙○○外，還有沒有其他人在系爭土地上除草、整地？）沒
      有。」等語，再依證人甲○○於本院審理時亦證稱每月前
      往現場1 、2 次，有請丁○○幫忙看一下等語（見本院卷
      第118 、119 頁），可見告訴人甲○○雖非鎮日在該處土
      地管理樹木，惟仍定期前往現場，樹木若有枯死或短少，
      可隨時加以整理，並非難以發現；復參之證人丁○○之前
      固與被告因土地涉訟，惟其本次在負擔刑事責任偽證罪之
      風險下，應無故意設詞誣陷被告，而使自己有身陷囹圄之
      危險，是其上開證詞應認與事實相符，故被告辯稱並未砍
      樹云云，不足採信。
（三）又上開苗栗縣南庄鄉○○里○段獅頭驛小段第96-8、96-9
      地號土地，僅其中第96-8號土地有設定地上權，且地上權
      人係登記為黎勝合，而黎勝合係被告之曾祖父，且於36年
      11月4 日過世乙情，有苗栗縣頭份鎮地政事務所95年1 月
      18日函暨所附土地登記公用謄本、臺灣省新竹縣戶籍登記
      簿（見本院卷第95頁）各1 份在卷可稽，可見被告不僅並
      非上開土地之地上權人，且因該謄本所記載之地上權人業
      已死亡，該地上權之設定顯有瑕疵，亦無從成為繼承之標
      的甚明；次者，被告之父親黎添明過世時，被告係繼承同
      段第97-60 地號土地之所有權，而非同段第96-8地號土地
      之地上權等情，有被告所提出附卷之土地所有權狀、遺產
      稅免稅證書、繼承財產明細表、苗栗縣政府實施耕者有其
      田放領耕地通知書、地籍圖謄本、苗栗縣鄉鎮私有耕地放
      領清冊各1 份為憑（見偵查卷第69-74 頁），更見被告並
      未繼承任何與上開第96-8地號土地有關之各項權利無疑；
      況被告於85年間，因前開第96-8地號土地之竊佔案件，經
      證人丁○○對被告提起民事損害賠償事件，被告當時即已
      申請相關土地登記簿謄本，並與證人丁○○相互爭執，有
      臺灣高等法院85年上字第861 號民事判決影本1 份在卷可
      參，是被告對於其並無前開土地之地上權乙節自無法諉為
      不知。故被告辯稱其為地上權人，有權利種植作物云云，
      實難採信。
（四）綜上，被告所辯，不足採信。本件事證明確，被告之犯行
      應堪認定。
二、核被告所為，係犯刑法第354 條之毀損罪、同法第320 條第
    2 項、第3 項之竊佔未遂罪。又被告擅自砍毀樹木、除草等
    著手竊佔，但尚未種植作物即被發覺等情，為告訴人所不否
    認，且經證人丁○○證述無訛，顯見被告之竊佔行為，仍屬
    未遂狀態，起訴書認係屬竊佔既遂，容有誤會，附此敘明。
    被告雖已著手竊佔行為之實施，惟未生竊佔之結果，其犯罪
    尚屬未遂，應依刑法第26條前段規定減輕其刑。被告毀損告
    訴人所有之樹木之犯行與竊佔未遂犯行2 罪間，有方法結果
    之牽連關係，為牽連犯，應依刑法第55條規定，從一重之竊
    佔未遂罪論處。爰審酌被告與證人丁○○因本件2 筆土地權
    利歸屬迭生爭執，於84年間，被告即因竊佔上開同段第96-8
    號土地，經臺灣新竹地方法院判決有期徒刑7 月，緩刑2 年
    ，竟不知警惕，又於相同土地再犯竊佔案件，顯然不知悔改
    ，其犯罪動機、目的、手段，竊佔時間不長、面積、對告訴
    人所造成之損害，未與告訴人達成和解，惟被告年事已高，
    復尚未種植作物等一切情狀，量處如主文所示之刑，並諭知
    易科罰金之折算標準。
據上論斷，應依刑事訴訟法第299 條第1 項前段，刑法第320 條
第2 項、第3項、第354 條、第26條前段、第55條、第41條第1項
前段，罰金罰鍰提高標準條例第1 條前段、第2 條，判決如主文
。
本案經檢察官黃彥琿到庭職行職務。
中    華    民    國    95    年    5     月    23    日
                  刑事第三庭  審判長法  官  柳章峰
                                    法  官  呂曾達
                                    法  官  林卉聆
以上正本證明與原本無異。
如不服本判決，應於判決送達後10日內向本院提出上訴狀（應抄
附繕本）。告訴人或被害人如對於本判決不服者，應具備理由請
求檢察官上訴，其上訴期間之計算係以檢察官收受判決正本之日
期為準。
                                    書記官  盧俊良
中    華    民    國    95    年    5     月    24    日
附錄論罪科刑之法條全文：
中華民國刑法第320條
意圖為自己或第三人不法之所有，而竊取他人之動產者，為竊盜
罪，處5 年以下有期徒刑、拘役或500 元以下罰金。
意圖為自己或第三人不法之利益，而竊佔他人之不動產者，依前
項之規定處斷。
前二項之未遂犯罰之。
中華民國刑法第354條
毀棄、損壞前二條以外之他人之物或致令不堪用，足以生損害於
公眾或他人者，處2 年以下有期徒刑、拘役或500 元以下罰金。


司法院資訊處製作；財團法人民間司法改革基金會備份。
